臺灣高等法院臺南分院刑事裁定　　　　　　九十三年度交抗字第一七四號　　　Ｇ
　　　抗　告　人
　　　即受處分人　甲　○　○
右列抗告人因違反道路交通管理處罰條例案件，不服臺灣台南地方法院中華民國九十
三年十月二十八日裁定（九十三年度交聲字第三五六號；原處分案號：麻監裁罰字第
裁七五—Ｍ00000000號）提起抗告，本院裁定如左：
      主      文
抗告駁回。
      理      由
一、抗告意旨略以：受處分人即抗告人甲○○於民國九十三年五月二十一日上午十時
    五分許，在台南縣鹽水鎮○○路鹽水國小前兜售花株時，有台南縣警察局之江姓
    員警因見抗告人所有之車牌號碼ＵＨ─５６６號自用大貨車逆向停放，而前來詢
    問抗告人該大貨車為何人所有，抗告人回稱係本人所有，並稱是由友人幫忙開到
    現場的，但當時並無向警察說明係由何人開到現場，該員警不相信抗告人所言，
    誤認為抗告人即為駕駛員，並因抗告人大貨車駕駛執照尚在吊扣期間，因而當場
    舉發抗告人無照駕駛及逆向停車。惟該大貨車係由友人蔡登龍幫忙開到現場，並
    非抗告人所駕駛，且當時車輛為靜止狀態，停放在路邊兜售花株，員警在此情形
    下竟開立無照駕駛之違規，誠屬不當並明顯違誤，造成抗告人權益嚴重受損，且
    依當時車輛停放之道路狀況，抗告人與證人對該路況東西南北之方向認識有所差
    異，係個人方向感的問題，該路段上設有閃光燈及紅綠燈亦係個人認知上差異，
    均與本件有無無照駕駛無涉。從而，抗告人不服原裁處關於「駕駛執照吊扣期間
    駕駛大型車」部分，是抗告人不服原裁定，乃提起本件抗告，請求撤銷原裁定，
    另為適法之裁定。
二、按汽車駕駛人駕駛聯結車、大客車、大貨車，有駕駛執照吊扣期間駕車者，汽車
    所有人及駕駛人各處新台幣四萬元以上八萬元以下罰鍰，並當場禁止該汽車駕駛
    人繼續駕駛及扣留其車輛牌照；汽車駕駛人停車時，有不依順行方向停車者，處
    新台幣六百元以上一千二百元以下罰鍰；道路交通管理處罰條例第二十一條之一
    第一項第七款、及第五十六條第一項第六款分別定有明文。
三、經查：
  (一)本件受處分人即抗告人甲○○於九十三年五月二十一日上午十時五分許，在台南
    縣鹽水鎮○○路鹽水國小前，因違規於駕駛執照吊扣期間駕駛車牌號碼ＵＨ─５
    ６６號自用大貨車前往該處、及逆向停車，而為在該處道路執行交通稽查取締勤
    務之值勤員警見狀發現，經告知違規事實後並當場掣單舉發等情，有台南縣警察
    局南縣警交字第Ｍ00000000號舉發違反道路交通管理事件通知單一紙附
    卷可稽。又證人即本件舉發之員警江墩城於原審調查時到庭陳證：「（問：本件
    是否你告發的，情形如何？）是我告發的，當時我們由巡佐帶班至現場舉發交通
    違規，警車到現場時停在鹽水國小前，當時異議人（即抗告人）車子是停在鹽水
    國小對面逆向停車，我們事先有勸導請他們把車子開走，但是異議人都不聽勸告
    ，我沒有看到是否是異議人開到那邊的，但是我查驗異議人的駕照是在吊扣期間
    ，而且車子是他本人的所以我才舉發異議人無照駕駛，而且當時異議人有跟我說
    是他開到現場的」等語（原審卷第三十二頁），並參諸證人江墩城僅係執勤員警
    ，與抗告人並不相識，素無怨隙，苟非實情，自無恣意誣攀之理，且警員執行公
    務本身受行政懲處責任之監督，到庭具結作證更以刑罰擔保其真實性，應無甘冒
    行政懲處及刑法偽證罪責任而刻意誣陷之必要，是應可信賴前開陳證為真實。依
    上，抗告人於右述時、地，駕駛執照吊扣期間駕駛該大貨車前往台南縣鹽水鎮○
    ○路鹽水國小前，並有不依順行方向停車等違規事實，應堪認定。
  (二)抗告人雖辯稱：當日係由友人蔡登龍騎機車來伊住處，由蔡登龍開該大貨車前去
    案載違規地點，並由伊騎蔡登龍之機車到現場，後由蔡登龍改騎他的機車回家，
    約定中午十二時至一時左右回來幫伊開車回去，當時蔡登龍是將大貨車停放在鹽
    水國小對面的馬路，車頭朝南車尾向北，車尾後方並擺放好幾十盆花，車頭向著
    紅綠燈云云。惟按法院受理交通異議案件，乃是對於交通舉發行政處分審查其是
    否違法，本質上屬於行政爭訟過程，與普通法院審理刑事案件之原則不同。其舉
    證責任之原理，非如刑事案件中，應超越任何合理懷疑始可為有罪判決者之嚴格
    程度。其舉證責任之原理，應與民事訴訟相類似，除有特別規定外，基本上準用
    民事訴訟法，由國家機關與人民二造，各自履行其主觀之舉證責任，在過程中各
    自提出證據；若窮盡各種證據方法，待證結果仍有不明時，則由客觀之舉證責任
    危險分配原則，決定國家機關與人民二造何人應受敗訴危險。此參酌行政訴訟法
    第一百三十六條規定準用民事訴訟法第二百七十七條自明。查原裁決機關交通部
    公路局嘉義區監理所麻豆監理站，裁決抗告人甲○○於駕駛執照吊扣期間駕駛大
    型車輛，且不依順行方向停車，乃引據舉發單為證。復舉發本件違規事件之台南
    縣警察局新營分局員警江墩城，就本件如何查獲並舉發之經過，亦於原審調查時
    到庭陳證無訛，已如前述，並就抗告人當時曾向員警江墩城表示係由其駕駛該大
    貨車前來現場且逆向停車等本件違規情節，均證述明確。而抗告人甲○○之大貨
    車駕駛執照於上揭時間確遭吊扣，吊扣期間自九十三年三月三十日起至九十三年
    六月二十九日止，有交通部公路總局嘉義區監理所新營監理站九十三年八月四日
    嘉監營字第０九三０００四二０八號函暨所附相關資料影本一份在卷可憑（原審
    卷第十六頁至二十二頁）。至證人即抗告人之友人蔡登龍於原審調查時雖證陳：
    因伊知道異議人駕照被吊扣，之前已有幫異議人開過好幾次車到鹽水鎮牛墟市場
    ，而於五月二十一日，由伊騎機車到異議人住處，後由伊駕駛該大貨車搭載異議
    人到現場，伊就四處遊玩，如果異議人賣完了，伊就到現場開車搭載花及異議人
    回家，又伊當時是將車子停放在鹽水國小對面的馬路逆向停放，車頭朝西車尾向
    牛墟市場，車尾後面的路邊有閃光號誌等語，並當庭繪製現場圖乙紙（原審卷第
    二十七頁）。惟經核抗告人所辯上情、與證人蔡登龍證述之情節以觀，則證人蔡
    登龍係騎機車前往抗告人住處後，將機車停放在抗告人住處，由證人蔡登龍駕駛
    該大貨車搭載抗告人前往案載違規地點？抑或由抗告人騎駛蔡登龍之機車前去現
    場，再將機車交予證人蔡登龍？且該大貨車停放時係車頭朝西車尾向牛墟市場，
    車尾後面的路邊有閃光號誌？抑或車頭朝南車尾向北，車頭向著紅綠燈？即證人
    蔡登龍與抗告人就當日係如何駕車前往案載違規地點、及如何停放該大貨車等各
    情節，所述相互不一、有所出入；並參以證人蔡登龍對於是否搭載抗告人前往現
    場，如此簡單明確之事，其證言竟與抗告人之陳述不一「抗告人：我本人則騎蔡
    登龍的機車到現場」（原審卷第二十九頁）「證人：我開異議人的大貨車搭載異
    議人到現場」（原審卷第三十三頁），顯與常情有違，難令人相信其證言之真實
    性，自不可採。且抗告人亦未提出確實證據以供調查，及提供任何相關證據足資
    證明。從而，抗告人前開所辯，要係卸責之詞，自無可採。
四、綜上所述，本件受處分人即抗告人甲○○於右述時、地，駕駛執照吊扣期間駕駛
    大型車輛，且不依順行方向停車之違規事實，既可認定。原審法院就原處分機關
    依道路交通管理處罰條例第二十一條之一第一項第七款、第五十六條第一項第六
    款規定，而裁處異議人罰鍰新台幣六萬一千二百元，吊銷駕駛執照，一年內禁考
    ，於法並無不當，認異議人之異議無理由，而依道路交通管理處罰條例第八十七
    條第二項、道路交通案件處理辦法第十九條之規定，駁回異議人之異議，本院經
    核其認事用法，均無不當，裁定亦稱妥適。抗告人之抗告意旨，猶執前詞，認原
    審裁定不當，為無理由，應予駁回。
五、據上論結，應依道路交通案件處理辦法第二十六條、刑事訴訟法第四百十二條，
    裁定如主文。
中    華    民    國      九十三      年      十二      月      九      日
                                  臺灣高等法院臺南分院刑事第六庭
                                      審判長法官  蔡    崇    義
                                            法官  吳    永    宋
                                            法官  侯    明    正
右正本證明與原本無異。
不得再抗告。
                                      法院書記官  李    育    儒
中    華    民    國      九十三      年      十二      月      十      日
